【裁判字號】    91,簡上,782
【裁判日期】    921021
【裁判案由】    清償債務
【裁判全文】
臺灣臺北地方法院民事判決                        九十一年度簡上字第七八二號
    上  訴  人  己○○
    訴訟代理人  戊○○
    被上訴人    美商花旗銀行股份有限公司
    法定代理人  丁○○
    訴訟代理人  甲○○
                丙○○
                乙○○
右當事人間清償債務事件，上訴人對於中華民國九十一年九月三十日本院第一審判決
（九十一年度北簡字第一五七三八號），提起上訴，本院第二審合議庭於九十二年十
月七日言詞辯論終結，判決如下：
    主  文
原判決廢棄。
被上訴人在第一審之訴駁回。
第一、二審訴訟費用由被上訴人負擔。
    事  實
甲、上訴人方面：
一、聲明：如主文所示。
二、陳述：除與原判決記載相同者，茲引用之外，補稱：
  (一)否認案外人藍思凱有積欠被上訴人帳款之事實：被上訴人主張藍思凱積欠新台幣
    （下同）二十三萬二千五百七十一元信用卡帳款，所憑之證據為被上訴人自行製
    作之帳單二份，且帳單僅有欠款總額而無每筆簽帳明細，不足以為藍思凱確有此
    消費之證明。
  (二)上訴人並未就負連帶清償責任事項與被上訴人意思表示合致：
    被上訴人於原審提出之信用卡附卡申請表上，並無任何有關保證責任之文字。雖
    被上訴人主張「美商花旗銀行信用卡約定條款」（下稱約定條款）應構成契約之
    一部份，然被上訴人從未通知上訴人「約定條款」，亦未經上訴人簽名同意，故
    上訴人否認「約定條款」上之連帶清償責任記載構成契約之一部分。而上訴人附
    卡申請表應該有三聯，然被上訴人卻將第三聯截去，該第三聯有清楚記載正卡持
    卡人為附卡持卡人之連帶保證人及藍思凱之簽名，並未記載附卡與正卡互負連帶
    責任。
  (三)退萬步言，上訴人早已於八十八年底向被上訴人提出停用附卡之通知，由上訴人
    自八十八年底迄今均無刷卡消費可證。又依被上訴人之月結單，藍思凱於八十九
    年五月二十五日時並未積欠帳款，故上訴人就藍思凱於八十九年五月二十五日日
    後再行積欠之帳款已不負連帶清償責任。
三、證據：提出上訴人製作之八十七年五月、八十八年五月、八十九年五月、九十年
    五月、八十九年四月七日、八十九年六月七日、八十九年十一月至九十年四月之
    藍思凱信用卡帳單各一份為證。
乙、被上訴人方面：
一、聲明：駁回上訴。
二、陳述：除與原判決記載相同者，茲引用之外，補稱：
  (一)正卡持有人藍思凱所積欠之信用卡帳款，被上訴人業已聲請支付命令，並經台灣
    台中地方法院九十一年度促字第三八０一號核發支付命令及確定證明在案，故藍
    思凱對積欠被上訴人帳款及金額均不爭執。
  (二)實務上信用卡之申請核發程序，乃申請人於申請書上簽名，而發卡銀行於核准後
    將信用卡並附上約定條款寄至申請人指定或同意之郵寄地址，今被上訴人於申請
    書上已載明附卡約定條款同主卡之申請書，並將信用卡寄至上訴人同意之主卡帳
    單地址，且上訴人對申請書之簽名並不爭執，亦不否認收受附卡使用，況卡片背
    面載明：持卡人一旦於卡片背面簽署或開始使用卡片，即同意遵守被上訴人信用
    卡之使用條款。則依雙方信用卡約定條款第三條約定，附卡持有人即上訴人應就
    正卡持有人藍思凱之信用卡消費債務負連帶清償責任。
三、證據：援用原審立證方法外，並提出台灣台中地方法院九十一年度促字第三八０
    一號核發支付命令及確定證明影本一份、上訴人及藍思凱之信用卡申請書及約定
    條款影本各一份為證。
    理  由
甲、程序部分：
    本件被上訴人之法定代理人於本院第二審訴訟繫屬中變更為丁○○，有被上訴人
    公司基本資料查詢表在卷，丁○○聲明承受訴訟，本院依法自應准許。
乙、實體部分：
一、被上訴人於原審起訴主張：案外人藍思凱於民國八十四年九月六日申請持用被上
    訴人發行之信用卡簽帳消費，上訴人申請核發附卡使用。迄今藍思凱共積欠二十
    三萬二千五百七十一元信用卡帳款，拒不清償，依約定條款第三條主附卡持有人
    應負連帶清償責任，故訴請上訴人給付二十三萬二千五百七十一元及自九十年四
    月八日起至清償日止，按年息百分之二十計算之利息及二千七百元之違約金。
    上訴人則以：被上訴人自行製作藍思凱欠款之帳單，僅有欠款總額而無每筆簽帳
    明細，不足以為藍思凱確有消費之證明，且上訴人之附卡申請表上，並無任何有
    關保證責任之文字，上訴人從未收受被上訴人之「約定條款」，亦未同意，否認
    「約定條款」上之連帶清償責任記載構成契約之一部分等語置辯。
二、本件案外人藍思凱及上訴人分別向被上訴人申請信用卡正、附卡，並均開卡使用
    等情，為兩造所不爭執，且有被上訴人提出之正、附卡申請表在卷足憑，應堪信
    為真實。是本件之主要爭點為：(一)被上訴人主張正卡持有人藍思凱積欠消費債務
    ，是否已有相當之證明？(二)上訴人有無承諾就前開正卡債務負連帶清償責任？茲
    分述如下。
三、被上訴人主張正卡持有人藍思凱積欠消費債務，是否已有相當之證明？
    被上訴人主張藍思凱積欠信用卡帳款二十七萬九千八百二十元，業據其提出台灣
    台中地方法院九十一年度促字第三八０一號核發支付命令及確定證明為證（見本
    院二審卷第二一三、二一四頁），可知，案外人藍思凱就其所刷卡消費之金額並
    不爭執，應堪信為真實，被上訴人僅就其中二十三萬二千五百七十一元之部分請
    求，為法之所許。上訴人前揭否認藍思凱有何簽帳消費之辯稱，實無可採。
四、上訴人有無承諾就前開正卡債務負連帶清償責任？
    被上訴人主張上訴人應就前述藍思凱之簽帳消費欠款負連帶清償責任，無非係以
    卷附之約定條款第三條第一項：「正卡持卡人或附卡持卡人就各別使用信用卡所
    生應付帳款互負連帶清償責任」之約定為據，則被上訴人應就上訴人確有同意該
    約定條款負舉證責任。本院查：該約定條款係隨附卡寄送至正卡持有人之帳單地
    址，業據被上訴人陳明在卷。依被上訴人提出之附卡申請表中雖載明「附卡約定
    條款同正卡申請書」、「附卡將寄至主卡目前帳單地址」，惟附卡約定條款究竟
    內容為何，無從知悉，且申請表中僅載明附卡寄至正卡帳單地址，並未就附卡約
    定條款寄送處所有何明定，是被上訴人逕將約定條款併寄送至正卡帳單地址，無
    從證明上訴人確有收受或同意該約定條款，故被上訴人辯稱：申請信用卡時並無
    約定條款，事後亦未收到等情，應可採信。再者，上訴人抗辦：被上訴人僅提出
    不完整之附卡申請表影本，該未經提出之第三聯上載明正卡就附卡之債務負連帶
    保證責任，並無正、附卡互負連帶清償責任之約定等情，依被上訴人提出之上訴
    人附卡申請表觀之，並無連帶保證事項之記載，經本院依職權命被上訴人提出附
    卡申請表之正本以供核對，惟被上訴人於本院第二審審理中自認該申請表右側第
    三聯已截去，故無法提出完整之正本，依民事訴訟法第三百四十五條之規定，當
    事人無正當理由不從提出文書之命者，法院得斟酌情形認他造關於該文書之主張
    或依該文書應證之事實為真實，則被上訴人既無正當理由不提出該申請表完整之
    正本，本院依法推定上訴人就該第三聯所載內容之主張為真正，從而，上訴人主
    張附卡申請表上僅載明正卡就附卡之債務負連帶保證責任，並無正、附卡持卡人
    互負連帶清償責任之約定為真實。
五、綜上所述，被上訴人既無從證明上訴人曾收受約定條款或承諾就正卡債務負連帶
    清償責任，被上訴人依信用卡消費借貸契約，請求上訴人給付欠款本金二十三萬
    二千五百七十一元及自九十年四月八日起至清償日止，按年息百分之五計算之利
    息，於法無據，原審為上訴人敗訴之判決，自有未洽，上訴意旨指摘原判決不當
    ，求予廢棄改判，為有理由，應由本院予以廢棄改判，如主文第二項所示。
六、本件判決事證已臻明確，兩造其餘攻擊防禦及舉證，核與判決結果無影響，爰不
    另一一論述，附此敘明。
七、據上論結，本件上訴為有理由，依民事訴訟法第四百三十六條之一第三項、第四
    百五十條、第七十八條，判決如主文。
中      華      民      國    九十二    年      十      月    二十一    日
                          民事第四庭審判長法  官    林勤綱
                                          法  官    劉又菁
                                          法  官    紀文惠
正本係照原本作成
如對本判決上訴，須於判決送達後廿日內向本院提出上訴狀
中      華      民      國    九十二    年      十      月    二十一    日
                                          書記官    袁以明


司法院資訊處製作；財團法人民間司法改革基金會備份。
